【裁判字號】    97,交易,102
【裁判日期】    980526
【裁判案由】    業務過失傷害
【裁判全文】
臺灣新竹地方法院刑事判決             97年度交易字第102號
公  訴  人  臺灣新竹地方法院檢察署檢察官
被      告  丙○○
選任辯護人  楊隆源律師
上列被告因業務過失傷害案件，經檢察官聲請簡易判決處刑（97
年度偵字第2371號），本院認不宜以簡易判決處刑，改依通常程
序審理，判決如下：
    主  文
丙○○從事業務之人，因業務上之過失傷害人致重傷，處有期徒
刑伍月，如易科罰金，以新臺幣壹仟元折算壹日。
    事  實
一、丙○○係新竹市環境保護局之垃圾車駕駛員，為從事駕駛業
    務之人，於民國96年10月18日18時30分許，丙○○駕駛車號
    6F-976號垃圾車至新竹市○○路452 巷8 弄150 號前，由北
    向南逆向行駛至對向車道進行收取垃圾業務時，本應注意汽
    車駕駛人駕駛汽車在劃有分向限制線之路段，不得駛入來車
    之車道內；且行駛時應注意車前狀況，並隨時採取必要之安
    全措施，而當時天候陰、夜間有照明、柏油路面乾燥無缺陷
    ，道路無障礙物，視距良好，並無不能注意之情形，竟疏未
    注意及此，跨越分向限制線行駛上開垃圾車，且未注意車前
    狀況，適前方有行人乙○○拿取人行道上垃圾袋準備傾倒，
    不慎跌倒在車道上，遭丙○○所駕駛之垃圾車左前輪撞及，
    乙○○因此受有臀部脫手套性損傷、挫傷併骨盆骨折、後腹
    腔大量出血、休克及大片皮膚壞死及皮膚缺損、腹部腔室症
    候群術後、橫紋肌溶解症併急性腎功能不良、肝臟功能不全
    併黃疸、敗血症、脾臟破裂出血併脾臟旁膿瘍術後、急性膽
    囊炎術後、肺炎、肺水腫、右側肋膜積水、氣管軟化症接受
    氣管造口術等傷害，經治療後，仍有雙下肢坐骨神經病變併
    明顯運動功能障礙，左側垂足現象之重傷害。
二、案經乙○○訴由新竹市警察局第二分局報請臺灣新方法院檢
    察署檢察官偵查起訴。
    理  由
壹、證據能力：
    按傳聞法則之重要理論依據，在於傳聞證據未經當事人之反
    對詰問予以核實，乃予排斥，惟若當事人已放棄對原供述人
    之反對詰問權，於法院審判時表明同意該等傳聞證據可作為
    證據，基於證據資料愈豐富，愈有助於真實發現之理念，並
    貫徹刑事訴訟法修法加重當事人進行主義之精神，確認當事
    人對於證據能力有處分權之制度，傳聞證據經當事人同意作
    為證據，法院認為適當者，亦得為證據。另當事人於調查證
    據時，對於傳聞證據表示「沒有意見」，而未於言詞辯論終
    結前聲明異議 (Without Objection)，應視為已有將該等傳
    聞證據採為證據之同意，此刑事訴訟法第159 條之5 定有明
    文。本案被告丙○○及其辯護人於本院準備程序中已表示對
    卷內人證、書證、物證之證據能力無意見（見本院卷第102
    頁），本院審理時，公訴人、被告及其辯護人對於被告以外
    之人於審判外陳述之證據能力並未表示意見，迄本院辯論終
    結前，亦未爭執本案證據之證據能力，依刑事訴訟法第159
    條之5 第2 項之規定，應視為已同意本案相關之傳聞證據均
    可作為證據，本院斟酌本案卷內之證據並非非法取得，亦無
    證明力明顯過低之情形，且經本院於審判期日依法進行證據
    之調查、辯論，被告於訴訟上之程序權，已受保障，前揭各
    該證據，均得採為證據，合先敘明。
貳、實體部分：
一、上揭犯罪事實，業據被告丙○○於本院審理時供承不諱，核
    與證人甲○○於警詢及偵查中證述之情節大致相符，並有道
    路交通事故現場圖、道路交通事故調查報告表(一)、(二)現場及
    現場照片8 幀等在卷可佐（見偵查卷第11至13頁及第18頁至
    第20-1頁）。又本件係因告訴人乙○○拿取放在人行道上之
    垃圾袋準備傾倒時，自行跌倒在車道上等情，為告訴人乙○
    ○在警詢時所是認（見偵查卷第15頁），與證人甲○○於警
    詢中證述：當時我人站在店門口，垃圾車到我家門口，我轉
    頭發現乙○○往後退沒有站穩跌倒，人被車頭擋住，我大喊
    前面有人，垃圾車才停止等語相符（見偵查卷第16頁），是
    告訴人乙○○就本件事故之發生亦有過失，此有台灣省竹苗
    區車輛行車事故鑑定會97年6 月9 日竹苗鑑字第0975301784
    號函所附鑑定意見書及台灣省車輛行車事故覆議鑑定委員會
    97年8 月8 日府覆議字第0976203022號函在卷可參（見偵查
    卷第38業至第41頁、本院卷第10頁）。再按汽車行駛時，駕
    駛人應注意車前狀況，並隨時採取必要之安全措施；汽車在
    未劃設慢車道之雙向二車道行駛時，在劃有分向限制線之路
    段，不得駛入來車之車道內，道路交通安全規則第94條第3
    項、第97條第1 項第2 款分別定有明文。而本件被告考領有
    職業大客車駕駛執照，更應對上開規定理當知之甚詳，駕車
    時應注意上揭規定並確實遵守之，再依前揭道路交通事故調
    查報告表(一)所載，本件道路交通事故發生當時天候陰、夜間
    有照明、柏油路面乾燥無缺陷，道路無障礙物，視距良好，
    且依被告自身之智識、能力亦無不能注意之情事，竟因疏未
    注意上述注意義務而致肇生本件道路交通事故，並致告訴人
    乙○○受有臀部脫手套性損傷、挫傷併骨盆骨折、後腹腔大
    量出血、休克及大片皮膚壞死及皮膚缺損、腹部腔室症候群
    術後、橫紋肌溶解症併急性腎功能不良、肝臟功能不全併黃
    疸、敗血症、脾臟破裂出血併脾臟旁膿瘍術後、急性膽囊炎
    術後、肺炎、肺水腫、右側肋膜積水、氣管軟化症接受氣管
    造口術等傷害，此有行政院衛生署新竹醫院診斷證明書在卷
    可參（見偵查卷第22頁）。復經本院函詢行政院衛生署新竹
    醫院有關告訴人乙○○於本件道路交通事故後迄今之受傷情
    況，經該院於97年10月2 日以新醫歷字第0970006129號覆函
    稱：告訴人乙○○因此次傷害造成多處器官損傷、衰竭及功
    能障礙如下：1.肺炎、肺積水、呼吸衰竭現逐步恢復中，但
    有長期咳嗽，痰多之後遺症。2.肝、腎功能衰竭，現逐步復
    原中，但仍須長期觀察。3.腹部腔室症候群術後，併有腹部
    大片疤痕及腹壁疝氣。4.臀部及背部大片皮膚及軟組織缺損
    ，雖已補皮完成，但永久性疤痕及慢性皮膚疾患恐難避免。
    5.雙下肢坐骨神經病變，由臀部背部至大腿左小腿，至左足
    均有明顯感覺異常（麻木、對冷熱無感覺等），並有明顯運
    動功能障礙，有左側垂足現象，此傷害須長期復健，且顯為
    難以治癒之傷害。現在曾欲雁仍需依賴輪椅及助行器方能行
    動，仍在復健治療中，但其下肢之功能障礙恐難以恢復完全
    ，仍須長期追蹤治療等語，此有該覆函在卷可參（參見本院
    卷第32頁至第33頁），準此以觀，告訴人乙○○因本件道路
    交通事故所受之左腿之傷害，致無法行走，已達刑法第10條
    第4 項第4 款重傷害之程度等情。綜上說明，被告就本件道
    路交通事故之發生確有過失，且被告未盡其上述注意義務肇
    事致告訴人乙○○受有前開重傷害，二者間具有相當因果關
    係，應堪認定。至告訴人乙○○亦疏未注意，在拿垃圾袋準
    備傾倒時自行跌倒在車道上，對於結果之發生與有過失，惟
    仍無解於被告之過失責任。綜上所述，足認被告之自白核與
    事實相符，應可採為論罪科刑之依據。從而，本件事證已臻
    明確，被告犯行洵堪認定，應予依法論科。
二、查本件被告丙○○係以駕駛為業務之人，是核被告所為，係
    犯刑法第284 條第2 項後段之業務過失致重傷罪。公訴意旨
    誤認被告對告訴人乙○○所為係犯刑法第28 4條第2 項前段
    之業務過失傷害罪，尚有未洽，惟已經公訴人於本院審理中
    變更起訴事實及起訴法條為刑法第284 條第2 項後段之業務
    過失致重傷罪（參見本院卷第61頁），且亦經本院當庭告知
    被告此一罪名並予以辯明之機會，是此一事實與本院所審理
    之基本社會事實，要屬同一，本院自得予以審理，併此敘明
    。爰審酌犯後坦承犯行，態度尚稱良好，且因告訴人請求被
    告及其所屬單位新竹市環境保護局連帶賠償，惟新竹市環境
    保護局代理人林崇嶽於本院行準備程序時表示：因本案已進
    入訴訟程序，且被告非肇事主因，無法以和解方式處理本件
    賠償金等語，致本件迄今未能與告訴人乙○○達成和解及被
    告車禍當時係為方便該路段左側住戶傾倒垃圾因而逆向行駛
    、未注意車前狀況之過失程度、告訴人乙○○所受傷害之程
    度及被告之犯罪動機、目的、手段等一切情狀，量處如主文
    所示之刑，並諭知易科罰金之折算標準，以資懲儆。
據上論斷，應依刑事訴訟法第299 條第1 項前段，刑法第284 條
第2 項後段、第41條第1 項前段，刑法施行法第1 條之1 第1 項
、第2 項前段，判決如主文。
本案經檢察官洪裕翔到庭執行職務。
中    華    民    國    98    年    5     月    26    日
                  刑事第四庭  法  官  朱美璘
以上正本證明與原本無異。
如不服本判決應於收受判決後10日內向本院提出上訴書狀，並應
敘述具體理由。其未敘述上訴理由者，應於上訴期間屆滿後20日
內向本院補提理由書(均須按他造當事人之人數附繕本)「切勿逕
送上級法院」。
中    華    民    國    98    年    5     月    26    日
                              書記官  楊嘉惠
附錄本案論罪科刑法條：
中華民國刑法第284條
因過失傷害人者，處 6 月以下有期徒刑、拘役或 5 百元以下罰
金，致重傷者，處1 年以下有期徒刑、拘役或5 百元以下罰金。
從事業務之人，因業務上之過失傷害人者，處 1 年以下有期徒刑
、拘役或1 千元以下罰金，致重傷者，處3 年以下有期徒刑、拘
役或2 千元以下罰金。


司法院資訊處製作；財團法人民間司法改革基金會備份。
